【裁判字號】    89,訴,223
【裁判日期】    890608
【裁判案由】    違反槍砲彈藥刀械管制條例等
【裁判全文】
臺灣屏東地方法院刑事判決                          八十九年度訴字第二二三號
    公  訴  人  臺灣屏東地方法院檢察署檢察官
    被      告  甲○○
    選任辯護人  邱超偉
右被告因違反槍砲彈藥刀械管制條例案件，經檢察官提起公訴（八十九年度偵字第一
二四一號、第二二二八號、第二三四０號），本院判決如左：
    主  文
甲○○未經許可，持有手槍，處有期徒刑陸年，褫奪公權陸年，併科罰金新台幣壹佰
萬元，罰金如易服勞役，以罰金總額與六個月之日數比例折算，並應於刑之執行完畢
或赦免後，令入勞動場所強制工作，期間為參年；又未經許可，寄藏手槍，處有期徒
刑陸年拾月，褫奪公權陸年，併科罰金新台幣壹佰萬元，罰金如易服勞役，以罰金總
額與六個月之日數比例折算，並應於刑之執行完畢或赦免後，令入勞動場所強制工作
，期間為參年；又共同傷害人之身體，處有期徒刑壹年；應執行有期徒刑拾參年，褫
奪公權陸年，併科罰金新台幣貳佰萬元，罰金如易服勞役，以罰金總額與六個月之日
數比例折算，並應於刑之執行完畢或赦免後，令入勞動場所強制工作，期間為參年。
扣案之巴西製九二手槍（含彈匣）壹支、中共製黑星手槍（含彈匣）壹支、九厘米子
彈拾顆、七點六二厘米子彈壹顆均沒收。
    事  實
甲○○前於民國（下同）七十九年間因違反懲治盜匪條例案件，經法院於八十五年間
判處有期徒刑十五年確定，應執行至九十三年三月七日，現仍在假釋期間。甲○○明
知槍彈為政府公告禁止非法持有之物品，竟先於七十八年十月間，在高雄市○○路、
林森路口，以新臺幣（下同）十五萬元之價格，向年籍不詳之成年男子「魏德旺」購
得中共製黑星手槍一把（含彈匣）、制式子彈七顆後，未經許可而持有。又於八十六
年九月初，在臺南市○○○路附近，受謝桂興所託，代為保管巴西製九二手槍一把及
制式子彈十顆，未經許可而寄藏。又於八十七年十月二十七日凌晨零時三十分許，在
高雄市三民區○○○路五三○號ＣＯＣＯＰＵＢ飲酒作樂，與戊○○（現因本案由本
院通緝中）因不滿丙○○強迫該店服務生乙○○喝酒，於同日凌晨一時五分，與戊○○共同基於傷害之犯意聯絡，由甲○○攜帶前開黑星手槍及九二手槍，先持前開黑星
手槍朝天花板連開二槍後，隨即朝丙○○腹部射擊二槍，致丙○○左腹部受有槍傷後
逃逸。嗣於八十九年二月十九日晚上九時三十分許，甲○○在臺南市○○路賓士ＫＴ
Ｖ前為警查獲，並據其供述在臺南縣新市鄉社內村保安宮旁蕃茄園內，取出黑星手槍
一支（含彈匣一個）、七點六二厘米子彈一發（已於鑑定時試射）。另於八十九年三
月二十九日，於臺南縣警察局白河分局偵訊時，由甲○○帶同在臺南縣白河鎮關仔嶺
大仙寺前公共廁所後方取出巴西製式九二手槍一把及子彈十顆（其中六顆已於鑑定時
試射）。案經丙○○訴由高雄市政府警察局三民第二分局報告及臺南縣警察局白河分
局報告臺灣屏東地方法院檢察署檢察官偵查起訴。
    理  由
一、右揭事實業據被告甲○○於警、偵訊及本院審理中坦承不諱，核與告訴人丙○○
    及證人林慧雯、丁○○於警、偵訊中與證人蔡家盛、高樹森、黃筱茵、許建宏於
    警訊指述情節相符，復有中共製黑星手槍、巴西製九二手槍各一支（均含彈匣）
    、七點六二厘米子彈一顆、九厘米子彈十顆扣案足資佐證，另扣案之中共製黑星
    手槍、巴西製九二手槍各一枝及七點六二厘米子彈一顆、九厘米子彈十顆經送鑑
    定結果均具有殺傷力，各有內政部警政署刑事警察局八十九年三月一日刑鑑字第
    二二五六八號及同年四月二十五日刑鑑字第五０四七六號鑑驗通知書各一份在卷
    可憑，而被告持槍傷害告訴人，致告訴人左腹部受有槍傷之事實，並有警卷所附
    高雄榮民總醫院於八十八年三月三十日以該院（八八）高總醫行字第二四二二號
    函覆之病歷資料足稽，事證明確，被告犯行，洵堪認定。
二、核被告持有中共製黑星制式手槍（含彈匣）之行為，係犯槍砲彈藥刀械管制條例
    第七條第四項之未經許可持有手槍罪，其持有制式七點六二厘米子彈之犯行，則
    係犯同條例第十二條第四項之罪，被告以一行為同時持有該槍枝、子彈而犯上開
    罪名，應依想像競合犯之例從一重之持有手槍罪論處；再被告受他人所託而寄藏
    前開巴西製九二手槍及子彈，各係犯同法第七條第四項之寄藏手槍罪與第十二條
    第四項之寄藏子彈罪，其以一行為寄藏手槍與子彈，而犯前開罪名，亦應依想像
    競合犯之規定，從一重之寄藏手槍罪處斷；核被告持槍傷害告訴人之行為，係犯
    刑法第二百七十七條第一項之傷害罪，其與同案被告戊○○對此部分犯行有犯意
    之連絡，均為共同正犯；被告所犯未經許可持有手槍罪、未經許可寄藏手槍罪與
    傷害罪間，時間非近，手段互異，犯意各別，應分論併罰之。
三、而公訴意旨雖認被告之持有前開黑星手槍、子彈行為，與其傷害告訴人之行為間
    ，有方法結果之牽連關係，應為裁判上之一罪，然按，行為人自己持有未受允准
    之軍用槍彈，以之供犯罪之用時，除構成他罪外，並觸犯持有軍用槍彈罪。惟該
    二罪名間，應否適用刑法第五十五條從一重處斷，則視其開始持有之原因如何為
    斷。如早已非法持有該槍彈，嗣後臨時起意攜帶犯罪，則其持有之始，已應論已
    非法持有軍用槍彈罪，與其後所犯之罪應數罪併罰。設其本未持有槍彈，因企圖
    犯罪始行置備，即係犯一罪之方法後犯他罪，具有刑法第五十五條之牽連關係，
    應從一重處斷（最高法院八十七年度台上字第二三七一號、第三一三七號判決要
    旨參照），則被告之前開黑星手槍及七點六二厘米子彈，均是在七十八年間即購
    入而持有，且其所以生本件傷害告訴人之犯意，係因臨時發生乙○○遭告訴人強
    行要求喝酒之事件，而此顯非被告於持有該槍、彈時所可預見，自係持有該槍、
    彈後，另行起意為本件傷害犯行，即與其持有槍、彈行為不生牽連犯之裁判上一
    罪關係，附此說明。再，公訴意旨認被告持槍射擊告訴人之意在殺害告訴人，因
    認被告此部分行為係犯刑法第二百七十一條第二項之殺人未遂罪一節，不惟為被
    告所否認，並辯稱係欲射擊告訴人之腿部，但因告訴人突然蹲下，致其誤射中告
    訴人之腹部等語，且查，被告於持槍射擊告訴人時，持有二把手槍，據被告自陳
    ，其中黑星手槍有五顆子彈（若依公訴意旨所認，被告係向他人購入七顆子彈而
    持有之），而九二手槍則有十顆子彈，於被告對空射擊二發後，黑星手槍中至少
    尚有三顆子彈，然被告係向告訴人之下半身射擊，且僅射擊二發後，即行離去，
    若被告果有意置告訴人於死，大可朝向告訴人之上半身射擊，更可再連射數槍，
    然被告卻未為之，足見其並無置告訴人於死之意，而告訴人丙○○於偵查中亦稱
    （見八十八年十一月九日及八十九年三月二十八日於台灣高雄地方法院檢察署偵
    訊筆錄），被告當時係向地上射擊，而其於聽見槍聲後隨即蹲下，並認為被告並
    非有意殺害伊等語，核與被告所述過程大致相符，再徵諸被告係偶然因聽聞告訴
    人有強逼女服務生喝酒之行為，始行起意傷害告訴人，則其與告訴人間不惟無深
    仇大恨，且係因他人之事而起口角，衡情被告應無置告訴人於死之理由，是被告
    此部分辯解應堪採信，又因公訴意旨所起訴者，與本院所認定之社會基本事實相
    同，應由本院逕行變更起訴法條而為判決，附此敘明。爰審酌被告前已因違反懲
    治盜匪條例，經法院判處有期徒刑十五年，此有其前科表足憑，惟不知悔改，竟
    在假釋期間為本件寄藏手槍及持槍傷人之犯行，足見素行不佳、犯罪動機、目的
    、以持有、寄藏之制式手槍及子彈傷害告訴人為犯罪手段、其未經許可而持有威
    力強大且射擊精準之制式手槍及子彈，動輒可致人成重傷或死亡，且僅因係故與
    告訴人等發生口角即持槍相向並射擊，嚴重危害他人之生命及身體之安全危害及
    犯後坦承犯行，並已帶同警方人員先後前往起出扣案之槍、彈等物之態度等一切
    情狀，分別量處如主文所示之刑，並諭知罰金易服勞役之折算標準，及定其應執
    行之刑，且本院認有必要，爰並予宣告褫奪公權。又被告所犯槍砲彈藥刀械管制
    條例第七條第四項之罪，經判處有期徒刑，茲審酌被告有事實欄所示等前科，有
    其全國前案紀錄表可查，且二度犯違反槍砲彈藥刀械管制條例之罪，且其持有前
    開槍彈之期間長逾十年，足見其有犯罪之習慣，本院認有必要強制其從事勞動，
    學習一技之長之正確謀生觀念，使其日後重返社會，能適應社會生活，爰依槍砲
    彈藥刀械管制條例第十九條第一項規定，併予諭知於刑之執行完畢或赦免後，令
    入勞動場所強制工作三年。扣案之之巴西製九二手槍（含彈匣）一支、中共製黑
    星手槍（含彈匣）一支、九厘米子彈十顆、七點六二厘米子彈一顆均係違禁物，
    應依刑法第三十八條第一項第一款之規定宣告沒收。
四、至公訴意旨認被告與戊○○對共同持有槍械之行為，有犯意之連絡與行為之分擔
    一節，無非以證人楊函霓於警、偵訊中及證人蔡家盛於警訊中指稱，其於案發當
    時曾見被告甲○○與戊○○二人各持一把手槍等詞為據，然此不惟為被告所否認
    ，並稱其雖與戊○○均有意向告訴人尋釁，並傷害告訴人等，然當時僅其一人持
    有槍械，且並未告訴人戊○○其身上有槍，而其係將一把手槍放在褲袋中，並將
    另一把放在腰際，同時以外衣遮蓋，戊○○自外觀無法看出，而其僅持其中一把
    手槍對空及對告訴人射擊，當時戊○○與其並未站在一起，隨即與戊○○一同離
    去，而離去時戊○○尚曾一再責怪其為何帶槍傷人等語，而被告於案發現場所擊
    發之四顆子彈均射擊自前開扣案黑星手槍，並未有該支九二手槍曾經射擊過之跡
    像，此有警卷第四十九頁所附，載明現場所留之彈殼均屬七點六二厘米子彈，且
    均為同一把手槍所擊發之刑事警察局刑鑑字第九五六０六號鑑驗通知書可稽，核
    與被告所述大致相符，而若戊○○果與被告甲○○有意共同持槍行兇，則其既已
    持槍，且被告甲○○已連開四槍，戊○○是否會僅持槍站在一旁，卻一槍未發，
    顯有疑問；且查，訊據遭被告射傷之告訴人丙○○於警、偵訊中及在同一現場之
    證人丁○○於警、偵訊及本院審理中均稱未看清戊○○手中所持為何物，亦不確
    定戊○○究有無持槍，足見當時現場燈光昏暗且情況緊張，然證人乙○○係位在
    櫃臺，而證人蔡家盛係在隔桌，均經其二人於警訊中陳明，其二人是否果有能力
    比丙○○與丁○○二人更看清戊○○手中所持何物，亦顯有疑問，再證人乙○○
    於警訊中更稱，被告與戊○○二人各開二槍（見八十七年十月十七日及二十七日
    警訊筆錄），是其證詞顯與前開鑑定報告不符，其證詞顯有瑕疵，而難遽採以認
    定戊○○亦持有手槍犯案；末查，被告自偵查迄本院歷次審理中均一再陳稱戊○○原不知其身上攜有槍械，則被告既自始即坦承其犯行，並供承其確係與戊○○
    共同基於傷害告訴人之犯意，前往向告訴人等尋釁，則被告當無何必要自入於罪
    ，卻僅迴護戊○○之持槍部分犯行，且其持槍犯本案傷害部分之犯行時間，前後
    僅約一分鐘，若被告未事先告訴戊○○其持有槍械，或交付戊○○槍械，則徵諸
    案發時間之短暫、案發時被告與戊○○並未站在一處及嗣後戊○○曾責怪被告持
    槍行兇等情以觀，戊○○是否確與被告對於持槍行為有犯意連絡，顯非無疑，而
    難遽以認定，併此說明。
據上論斷，應依刑事訴訟法第二百九十九條第一項前段、第三百條，槍砲彈藥刀械管
制條例第七條第四項、第十二條第四項、第十九條第一項、刑法第十一條前段、第二
十八條、第二百七十七條第一項、第五十五條、第三十八條第一項第一款、第四十二
條第三項、第五十一條第五款、第七款、第八款、罰金罰鍰提高標準條例第一條前段
、第二條，判決如主文。
本案經檢察官楊挺宏到庭執行職務。
中      華      民      國      八十九      年      六      月    八    日
                                      臺灣屏東地方法院刑事第一庭
                                          法  官    莊鎮遠
右正本證明與原本無異。
對於本判決如有不服應於收受送達後十日內向本院提出上訴書狀上訴於台灣高等法院
高雄分院並按他造當事人之人數附具繕本。
                                           書記官   吳光璵
中      華民      國      八十九      年      六      月   十二   日
附錄論罪法條：
槍砲彈藥刀械管制條例第七條
未經許可，製造、販賣或運輸火砲、肩射武器、機關槍、衝鋒槍、卡柄槍
、自動步槍、普通步槍、馬槍、手槍或各類砲彈、炸彈、爆裂物者，處死
刑、無期徒刑或七年以上有期徒刑；處徒刑者，併科新台幣三千萬元以下
罰金。
未經許可，轉讓、出租或出借前項所列槍砲、彈藥者，處無期徒刑或五年
以上有期徒刑，併科新台幣一千萬元以下罰金。
意圖供自己或他人犯罪之用，而犯前二項之罪者，處死刑或無期徒刑；處
徒刑者，併科新台幣五千萬元以下罰金。
未經許可，持有、寄藏或意圖販賣而陳列第一項所列槍砲、彈藥者，處五
年以上有期徒刑，併科新台幣一千萬元以下罰金。
第一項至第三項之未遂犯罰之。
槍砲彈藥刀械管制條例第十二條
未經許可，製造、販賣或運輸子彈者，處一年以上七年以下有期徒刑，併
科新台幣五百萬元以下罰金。
未經許可，轉讓、出租或出借子彈者，處六月以上五年以下有期徒刑，併
科新台幣三百萬元以下罰金。
意圖供自己或他人犯罪之用，而犯前二項之罪者，處三年以上十年以下有
期徒刑，併科新台幣七百萬元以下罰金。
未經許可，持有、寄藏或意圖販賣而陳列子彈者，處五年以下有期徒刑，
併科新台幣三百萬元以下罰金。
第一項至第三項之未遂犯罰之。
中華民國刑法第二百七十七條
 (普通傷害罪)
傷害人之身體或健康者，處三年以下有期徒刑、拘役或一千元以下罰金。
犯前項之罪因而致人於死者，處無期徒刑或七年以上有期徒刑；致重傷者
，處三年以上十年以下有期徒刑。


司法院資訊處製作；財團法人民間司法改革基金會備份。
